【裁判字號】    89,交易,133
【裁判日期】    891229
【裁判案由】    業務過失傷害
【裁判全文】
臺灣士林地方法院刑事判決                        八十九年度交易字第一三三號
    聲  請  人  臺灣士林地方法院檢察署檢察官
    被      告  乙○○
右列被告因業務過失傷害案件，經檢察官聲請簡易判決處刑（八十八年度偵字第一０
０四六號、第一０九六一號），本院內湖簡易庭認不宜以簡易判決處刑（八十九年度
湖交簡字第二０七號），而移至本院刑事庭依通常程序審理，本院判決如左：
    主  文
乙○○從事業務之人，因業務上之過失傷害人，處有期徒刑貳月，如易科罰金，以參
佰元折算壹日。
    事  實
一、乙○○係計程車司機，為從事駕駛業務之人，於民國八十八年九月十一日上午三
    時許，駕駛車牌號碼Ｄ七—二八一號營業小客車，沿台北市○○區○○路西向東
    方向行駛，途經台北市○○○路○段、成功路五段口，本應注意其駕駛車輛應注
    意車前狀況，並隨時採取必要之安全措施，且應遵守燈光號誌，在設有左右轉彎
    專用車道之交叉路口，直行車不得佔用轉彎專用車道，且依當時之情形，為夜間
    有照明之晴天，復為鋪裝柏油之乾燥無缺陷路面，並無不能注意之情形，竟疏未
    注意，而在左轉專用道上行駛，且未注意號誌變化，在進入路口前號誌已轉為黃
    燈時，未注意其路權即將喪失，仍以五十公里之速度往前直行，又未注意車前狀
    況，適有對向由戊○○所騎ＱＷＭ—０七六號機車，後載丁○○亦違規未依兩段
    式左轉，乙○○閃煞不及致二車在路口擦撞，致戊○○受有頭部外傷併顏面裂傷
    、顏面骨折、左脛骨骨折、右股骨骨折等傷害，致丁○○受有臉部裂傷、左膝擦
    挫傷等傷害。乙○○則停留現場當場承認肇事而向警察機關自首。
二、案經被害人戊○○、丁○○訴由台北市政府警察局內湖分局報請台灣士林地方法
    院檢察署檢察官偵查聲請簡易判決處刑。
    理  由
一、訊據被告乙○○對於有於右開時、地因過失與告訴人戊○○騎乘機車擦撞，致告
    訴人戊○○、丁○○受傷之事實坦承不諱，惟辯稱：肇事主因是告訴人未依兩段
    式左轉，當時其是綠燈直行，告訴人未開大燈云云。經查：右揭事實，業據告訴
    人戊○○、丁○○指訴綦詳，並有道路交通事故調查報告表、交通事故研判表、
    交通事故補充資料表各一件、道路交通事故談話記錄表四件在卷可稽。被告於本
    院訊問自承其當時看到綠燈時距離路口還有四、五個車身的距離等語（見本院八
    十九年六月二十三日訊問筆錄），且據當時目擊證人甲○○到庭證稱「我在後座
    ，看到要通過的路口時，號誌燈是黃燈」「機車大燈是亮的」等語，並當庭繪製
    現場圖一件附卷可稽，足認被告進入路口前，號誌已轉為黃燈，且告訴人機車有
    開大燈，則被告所辯其為綠燈直行、對方未開大燈云云，即不可採。又被告於本
    院訊問時供稱「我是走中間的車道，當時右車道有機車向我逼來，我的車才會靠
    左邊」（見本院八十九年六月七日訊問筆錄）「我是走在慢車道，到出口時，那
    裡有施工，我是朝中間車道開，我記得當時是朝第二、三車道開，可能有跨到別
    的車道」等語（見本院八十九年十一月三日訊問筆錄，且證人丁○○亦到庭證稱
    「在轉向康寧路口時，看到計程車從民權隧道過來，以為他也是左轉，車才會撞
    上」等語，足認被告當時係在左轉專用車道上行駛甚明。另告訴人戊○○受有頭
    部外傷併顏面裂傷、顏面骨折、左脛骨骨折、右股骨骨折等傷害，告訴人丁○○
    受有臉部裂傷、左膝擦挫傷等傷害，亦有財團法人國泰綜合醫院內湖分院診斷證
    明書三件在卷可稽。按汽車行駛時，駕駛人應注意車前狀況，並隨時採取必要之
    安全措施，在設有左右轉彎專用車道之交叉路口，直行車不得佔用轉彎專用車道
    ，又汽車駕駛人行駛至交叉路口，應行進應遵守駕駛燈光號誌之指示，道路交通
    安全規則第九十四條第三項、第九十八條第二項、第一百零二條第一款定有明文
    。而圓形黃燈係用以警告車輛駕駛人及行人，表示紅色燈號即將顯示，屆時將失
    去通行路權，道路交通標誌標線號誌設置規則第二百零六條第四款亦定有明文。
    被告為直行車，竟在左轉專用車道上行駛，且在進入路口時未注意燈光號誌變化
    ，而未注意其於進入路口前燈號已為黃燈，其路權即將失去，猶以時速五十公里
    之速度往前直行，且未注意車前狀況，而當時為夜間有照明之晴天，該處復為鋪
    裝柏油之乾燥無缺陷路面，有前揭道路交通事故調查報告表一件可參，並無不能
    注意之情事，竟疏未注意而肇事，其於本件事故確有過失至明，且被告之過失與
    被害人之傷害間，顯有相當因果關係。台北市車輛行車事故鑑定委員會亦採同一
    見解，有該委員會八十八年十二月十五日北鑑審字第八八六０二八六六００號鑑
    定意見書一件在卷足稽。雖前開鑑定意見亦認告訴人戊○○騎乘機車未依兩段式
    左轉，然縱認告訴人因此對本件事故與有過失，亦無法卸免被告之責。被告所辯
    顯係卸責之詞，不足採信，事證明確，被告犯行洵堪認定，應依法論科。
二、被告係以駕駛計程車為業，為從事駕駛業務之人。核其所為，係犯刑法第二百八
    十四條第二項前段之業務過失傷害罪。其以一行為同時致告訴人戊○○、丁○○
    受傷，係一行為而觸犯二業務過失傷害罪，為想像競合犯，應依刑法第五十五條
    之規定，從一重之業務過失傷害罪處斷。又被告自承於肇事後停留現場等待警方
    處理並坦承肇事，與當時處理警員即證人丙○○到庭證述相符，被告對於未發覺
    之犯罪自首而接受裁判，應依刑法第六十二條前段之規定減輕其刑。爰審酌被告
    未依標線及未注意號誌變化、車前狀況之過失程度、告訴人戊○○所受頭部外傷
    併顏面裂傷、顏面骨折、左脛骨骨折、右股骨骨折等傷害，告訴人丁○○所受臉
    部裂傷、左膝擦挫傷等傷害，被告肇事後尚能坦承犯行之犯後態度，及其雖未能
    與告訴人達成和解，然於本院審理期間積極尋求和解，表現願意賠償之相當誠意
    ，及告訴人戊○○未依規定二段式左轉同有過失等情，量處如主文所示之刑，並
    諭知易科罰金之折算標準。
據上論斷，應依刑事訴訟法第四百五十二條、第二百九十九條第一項前段，刑法第二
百八十四條第二項前段、第五十五條、第四十一條、第六十二條前段，罰金罰鍰提高
標準條例第一條前段、第二條，判決如主文。
本案經檢察官林曉芳到庭執行職務。
中    華    民    國      八十九      年    十二      月   二 十 九     日
                                  臺灣士林地方法院交通法庭
                                          法  官
右正本證明與原本無異。
如不服本判決，應於判決送達後十日內，向本院提出上訴狀。
                                          書記官
中    華    民    國      八十        年               月               日
附錄本案論罪科刑法條全文
刑法第二百八十四條第二項
從事業務之人，因業務上之過失傷害人者，處一年以下有期徒刑、拘役或一千元以下
罰金，致重傷者，處三年以下有期徒刑、拘役或二千元以下罰金。


司法院資訊處製作；財團法人民間司法改革基金會備份。
